臺灣高等法院臺中分院刑事判決　　　　100年度上訴字第255號
上　訴　人
即　被　告　洪春蘭
上列上訴人因違反毒品危害防制條例案件，不服臺灣彰化地方法
院99年度訴字第1499號中華民國99年12月8日第一審判決（起訴
案號：臺灣彰化地方法院檢察署99年度毒偵字第1960號），提起
上訴，本院判決如下：
    主  文
上訴駁回。
    理  由
一、依刑事訴訟法第350條、第361條、第362條、第367條規定，
    不服地方法院之第一審判決而上訴者，須提出上訴書狀，並
    應敘述具體理由，為上訴必備之程式；其所提出之書狀未敘
    述上訴理由，或僅曾以言詞陳述上訴理由者，均應於上訴期
    間屆滿後二十日內補提理由書於第一審法院。第一審法院經
    形式審查，認逾期未補提上訴理由者，應定期間先命補正；
    逾期未補正者，為上訴不合法律上之程式，應以裁定駁回。
    倘已提出上訴理由，但所提非屬具體理由者，則由第二審法
    院以上訴不合法律上之程式，判決駁回。而所謂具體理由，
    必係依據卷內既有訴訟資料或提出新事證，指摘或表明第一
    審判決有何採證認事、用法或量刑等足以影響判決本旨之不
    當或違法，而構成應予撤銷之具體事由，始克當之（例如：
    依憑證據法則具體指出所採證據何以不具證據能力，或依憑
    卷證資料，明確指出所為證據證明力之判斷如何違背經驗、
    論理法則）；倘僅泛言原判決認定事實錯誤、違背法令、量
    刑失之過重或輕縱，而未依上揭意旨指出具體事由，或形式
    上雖已指出具體事由，然該事由縱使屬實，亦不足以認為原
    判決有何不當或違法者（例如：對不具有調查必要性之證據
    ，法院未依聲請調查亦未說明理由，或援用證據不當，但除
    去該證據仍應為同一事實之認定），皆難謂係具體理由，俾
    與第二審上訴制度旨在請求第二審法院撤銷、變更第一審不
    當或違法之判決，以實現個案救濟之立法目的相契合，並節
    制濫行上訴（最高法院97年度臺上字第892號判決意旨可資
    參照）。又理由是否具體，則屬第二審法院審查之範圍，不
    在命補正之列，亦即上訴書狀已記載理由，並有具體之敘述
    時，其上訴既屬合法，第二審法院固應就其理由之是否可取
    ，為實體之審理及判斷；如認其上訴書狀雖記載理由，但並
    未具體敘述時，則無須再命補正，可逕認其上訴不合法，以
    判決駁回之（此有最高法院97年度臺上字第1281號判決意旨
    可參）。
二、本件上訴人即被告洪春蘭（下稱被告）上訴理由略以：本件
    原審以倘被告於被告5年內已再犯，經依法追訴處罰，縱其
    第3次（或第3次以上）再度施用毒品之時間，在初犯經觀察
    、勒戒或強制戒治執行完畢釋放5年以後，已不合於「5年後
    再犯」之規定，且因已於「5年內再犯」，顯見其再犯率甚
    高，原實施觀察、勒戒或強制戒治，已無法收其實效，即應
    依該條例第10條處罰，展現積極防制施用毒品之決心，故值
    肯定，然而顯然已經超越法律文義之解釋，揆諸前開所言，
    原審之適用法律顯與法律規定之文義不符，自應無可維持，
    被告為此除前已依法提出上訴外另再依法提出上訴理由，賜
    准撤銷原審之判決，另為適法之判決云云。
三、經查，原審以被告坦承犯行，且其於民國(下同)99年10月13
    日為警查獲時所採驗之尿液，經臺灣彰化地方法院檢察署委
    託警方送請詮昕科技股份有限公司檢驗結果，確呈嗎啡及甲
    基安非他命陽性反應，並有扣案之注射針筒1支、生理食鹽
    水3支、塑膠鏟管3支、玻璃吸食器1組，足徵被告前開施用
    第一級毒品海洛因及第二級毒品甲基安非他命之自白核與事
    實相符。而被告施用第一、二級毒品為犯罪行為，毒品危害
    防制條例第10條定有處罰明文。故施用第一、二級毒品者，
    依前揭規定本應科以刑罰。惟基於刑事政策，對合於一定條
    件之施用者，則依同條例第20條、第23條之規定，施以觀察
    、勒戒及強制戒治之保安處分。毒品危害防制條例於92年7
    月9日修正公布，自93年1月9日施行，其中第20條、第23條
    將施用毒品之刑事處遇程序，區分為「初犯」及「5年內再
    犯」、「5年後再犯」。依其立法理由之說明：「初犯」，
    經觀察、勒戒或強制戒治後，應為不起訴處分或不付審理之
    裁定；經觀察、勒戒或強制戒治執行完畢釋放後，「5年內
    再犯」者，因其再犯率甚高，原實施之觀察、勒戒及強制戒
    治既已無法收其實效，爰依法追訴或裁定交付審理。至於經
    觀察、勒戒或強制戒治執行完畢釋放後，「5年後再犯」者
    ，前所實施之觀察、勒戒或強制戒治已足以遮斷其施用毒品
    之毒癮，為期自新及協助其斷除毒癮，仍適用「初犯」規定
    ，先經觀察、勒戒或強制戒治之程序。從而依修正後之規定
    ，僅限於「初犯」及「5年後再犯」2種情形，始應先經觀察
    、勒戒或強制戒治程序。倘被告於5年內已再犯，經依法追
    訴處罰，縱其第3次（或第3次以上）再度施用毒品之時間，
    在初犯經觀察、勒戒或強制戒治執行完畢釋放5年以後，已
    不合於「5年後再犯」之規定，且因已於「5年內再犯」，顯
    見其再犯率甚高，原實施觀察、勒戒或強制戒治，已無法收
    其實效，即應依該條例第10條處罰（最高法院97年度第5次
    刑事庭會議決議、97年度臺非字第528號判決要旨參照）。
    查被告前因施用毒品案件，經原審法院以90年度毒聲字3326
    號裁定送觀察、勒戒後，認無繼續施用毒品之傾向，由臺灣
    彰化地方法院檢察署檢察官以90年度毒偵字第3550號為不起
    訴處分確定，於90年9月11日執行完畢釋放；復於前揭觀察
    、勒戒執行完畢釋放5年內之93年間因施用毒品案件，經原
    審法院以93年度訴字第1189號刑事判決判處有期徒刑1年、5
    月，應執行有期徒刑1年3月確定等情，有臺灣高等法院被告
    前案紀錄表、臺灣彰化地方法院檢察署刑案資料查註紀錄表
    各1份附卷可參。被告前既曾因施用毒品案件，經觀察、勒
    戒後，復於觀察、勒戒執行完畢釋放後5年內，再犯施用毒
    品罪，且經法院判處罪刑，嗣後業經確定，被告再度施用海
    洛因及甲基安非他命之犯行等情，即非屬毒品危害防制條例
    第20條第3項所定「5年後再犯」之情形，檢察官逕行起訴，
    要無不合。依前開說明，本案被告上開所為，係於上揭觀察
    、勒戒執行完畢釋放後5年內，再犯施用毒品罪，且經法院
    判處罪刑後，再度犯本案之毒品危害防制條例第10條之施用
    第一、二級毒品罪，本案事證明確，被告上開犯行，洵堪認
    定。按海洛因、甲基安非他命為毒品危害防制條例第2條第2
    項所明定之第一、二級毒品，是核被告所為，係犯同條例第
    10條第1項之施用第一級毒品罪及同條第2項之施用第二級毒
    品罪。被告於此期間內持有各該級毒品並進而施用，其持有
    之低度行為應為施用之高度行為所吸收，均不另論持有毒品
    之罪。其所犯上開施用第一、二級毒品2罪間，犯意各別，
    行為互殊，應予分論併罰。又被告前於90年間因違反毒品危
    害防制條例案件，經臺灣彰化地方法院判處有期徒刑7年2月
    、1年2月，應執行有期徒刑8年6月，經本院判決改判販賣第
    二級毒品部分無罪，其餘上訴駁回確定，於91年12月28日因
    徒刑執行完畢出監。於93年間因施用毒品案件，經臺灣彰化
    地方法院判處有期徒刑1年、5月，應執行有期徒刑1年3月確
    定，於95年8月22日因縮短刑期執行完畢出監。於96年間因
    施用毒品案件，經臺灣彰化地方法院判處有期徒刑10月、5
    月，應執行有期徒刑1年2月確定，嗣經依中華民國96年罪犯
    減刑條例裁定減其宣告刑為有期徒刑5月、2月又15日，應執
    行有期徒刑7月確定。再因施用毒品案件，經臺灣彰化地方
    法院判處有期徒刑7月、4月，應執行有期徒刑10月確定；復
    因施用毒品案件，經臺灣臺中地方法院判處有期徒刑8月、5
    月，應執行有期徒刑1年確定，前開2案，再經裁定定應執行
    刑為有期徒刑1年9月確定，經送監接續執行，於98年12月23
    日縮短刑期假釋出監，假釋期間並付保護管束，刑期至99年
    3月2日未經撤銷假釋而已執行完畢等情，有臺灣彰化地方法
    院檢察署刑案資料查註紀錄表及臺灣高等法院被告全國前案
    紀錄表各1份在卷可憑，其於前開有期徒刑執行完畢後，5年
    內故意再犯本件最重本刑為有期徒刑以上之2罪，均為累犯
    ，均應依刑法第47條第1項之規定，加重其刑。並審酌被告
    前有施用毒品之不良素行，歷經觀察、勒戒程序後，仍未能
    徹底戒絕毒品，且屢經查獲，隨即再犯，顯見意志不堅，且
    有失政府制定毒品危害防制條例之立法美意，本不宜寬貸，
    惟念其施用毒品乃自戕一己之身體健康，尚未害及他人，且
    犯後坦承犯行，暨其智識程度、生活狀況等一切情狀，分別
    量處有期徒刑8月、4月，並定其應執行刑，另就扣案之注射
    針筒1支、生理食鹽水3支、塑膠鏟管3支、玻璃吸食器1組，
    為被告所有，分別供其本次施用第一、二級毒品所用或犯罪
    預備之物，業據被告於本院審理時供承在卷（詳見原審99年
    12月1日審判筆錄），爰依刑法第38條第1項第2款之規定，
    併予宣告沒收。至扣案之其餘注射針筒2支，雖係被告所有
    ，惟並非供本次施用毒品所用之物，亦據其供明在卷（同上
    開審判筆錄），原審衡酌被告既已坦承施用毒品犯行，對應
    沒收之物應無隱諱之理，是其所辯應堪採信；至扣案之海洛
    因28包（起訴書誤載為29包，合計淨重44.45公克）及甲基
    安非他命19包（含袋毛重89.95公克），為被告另案涉嫌販
    賣毒品之證據，於本案均不予宣告沒收（以上扣案物均扣存
    於洪春蘭涉嫌販賣毒品案件審理中）等情，原審判決並無任
    何採證認事、用法或量刑之不當或違法。
四、綜上所述，本院依形式上觀察認原審判決認事用法並無違法
    或不當之處，量刑亦屬妥適，上訴人其上訴意旨以原審之適
    用法律顯與法律規定之文義不符云云，惟原審判決已就毒品
    危害防制條例第20條、第23條將施用毒品之刑事處遇程序，
    依修正後之規定，僅限於「初犯」及「5年後再犯」2種情形
    ，始應先經觀察、勒戒或強制戒治程序，倘被告於5年內已
    再犯，經依法追訴處罰，縱其第3次（或第3次以上）再度施
    用毒品之時間，在初犯經觀察、勒戒或強制戒治執行完畢釋
    放5年以後，已不合於「5年後再犯」之規定，且因已於「5
    年內再犯」，顯見其再犯率甚高，原實施觀察、勒戒或強制
    戒治，已無法收其實效，即應依該條例第10條處罰等情，均
    已詳為說明，上訴意旨並未依據卷內既有訴訟資料，具體指
    出或表明原判決有何採證認事、用法等足以影響判決本旨之
    不當或違法之理由，僅係對原判決已說明論斷之事項，並未
    具體指摘原判決有如何採證認事、用法等違反經驗法則之不
    當或違法，而足以影響判決本旨，應認其上訴未符合具體理
    由之要件。本院審酌上情，認原審判決依各當事人之供述，
    並斟酌全辯論意旨及調查證據之結果，於判決內已具體說明
    論科之理由，及其憑以認定之證據，客觀上並無何違法或不
    當之處，揆諸前揭說明，本件上訴顯無具體理由，不合法定
    程式，應予駁回，並不經言詞辯論而判決。
據上論斷，應依刑事訴訟法第367條前段、第372條，判決如主文
。
中    華    民    國   100    年    2     月    24    日
          刑事第十庭      審判長法  官  江  錫  麟
                                法  官  周  瑞  芬
                                法  官  陳      葳
以上正本證明與原本無異。
施用第二級毒品部份，不得上訴。
其他得上訴。
如不服本判決應於收受送達後10日內向本院提出上訴書狀，其未
敘述上訴之理由者，並得於提起上訴後10日內向本院補提理由書
（均須按他造當事人之人數附繕本）「切勿逕送上級法院」。
                                書記官  王  朔  姿
中    華    民    國   100    年    2     月    24    日